【裁判字號】    97,交抗,66
【裁判日期】    970225
【裁判案由】    聲明異議
【裁判全文】
臺灣高等法院臺南分院交通事件裁定      97年度交抗字第66號
抗 告 人即
聲明異議人  甲○○
上列抗告人因聲明異議案件，不服臺灣臺南地方法院中華民國97
年1月10日裁定（96年度交聲字第328號）提起抗告，本院裁定如
下：
    主  文
抗告駁回。
    理  由
一、本件聲明異議及抗告意旨略以：抗告人於96年2月26日15時
    25分駕駛車號JTC-351三陽廠牌車，行駛於臺南縣臺20線洋
    仔廟路口，適逢黃燈欲轉紅燈，當時並未聽見員警鳴笛示意
    停車受檢，亦未簽名確認違規，更未與取締員警翁員近距離
    對話或爭執，如何認定抗告人有不服取締及蓄意逃逸之心。
    民主法治國家首要證據，執法者無拍照存證，而政府每年編
    列預算增購監視照相等器材豈不是浪費公帑，原審裁定以警
    察執行勤務，事項繁瑣，且違規情形一過即逝，並非長期存
    在，何能要求警察必備有照相機取證等由，認定抗告人違規
    有欠公允，實難令人信服。抗告人已年逾70，患有宿疾「耳
    因性眩暈」，數年聽力嚴重退化，目前尚在永康市奇美醫院
    家醫科服藥治療中，絕無不服取締及蓄意逃逸之心，況騎車
    係用眼睛看非耳朵，何以不能騎車上路，又何以會嚴重影響
    其他用路人之行車安全，而行車走路乃人民基本權利不容任
    意剝奪。原審裁定認事用法實有不當，爰請求撤銷原裁定及
    原裁罰處分，而為抗告人不罰之諭知等語。
二、按汽車駕駛人，行經有燈光號誌管制之交岔路口闖紅燈者，
    處新臺幣（下同）1千8百元以上5千4百元以下罰鍰，並記違
    規點數3點；汽車駕駛人，駕駛汽車有違反本條例之行為，
    經交通勤務警察或依法令執行交通稽查任務人員制止時，不
    聽制止或拒絕停車接受稽查而逃逸者，除按各該條規定處罰
    外，處3千元以上6千元以下罰鍰。道路交通管理處罰條例第
    53條第1項、第60條第1項、第63條第1項第1款及第63條第1
    項第3款分別定有明文。
三、經查：
（一）抗告人遭警舉發，於上開時、地有闖紅燈直行、駕車有違
      反道路交通管理處罰條例之行為，經交通勤務警察制止時
      ，不聽制止而逃逸等行為，有臺南縣警察局96年2月26日
      南縣警交字第M00000000號舉發違反道路交通管理事件通
      知單1份附卷可稽。
（二）抗告人雖稱於上開時間行經上開之交叉路口時，當時號誌
      係黃燈，並無闖紅燈之行為，且交通警察並未為攔停之動
      作云云。然抗告人於上揭時、地，行經前揭路口時，遇紅
      燈未停仍直行，且經交通勤務警察制止時，不聽制止而逃
      逸等情，業據證人即舉發警員翁德輝於96年7月5日在原審
      結證明確，其證稱：「（法官問：本件是否你舉發？）是
      的。」、「（法官問：當時有無看到異議人闖紅燈？）有
      ，我確定他闖紅燈。」、「（法官問：他行駛何路？）由
      新化往永康方向行駛，在洋子廟路口闖紅燈，我以指揮棒
      及警哨攔停時，他不予理會。」、「（法官問：當時你距
      離他多遠？）我看到他闖紅燈時，就站到路外攔截，當時
      大約距離二、三公尺。」、「（法官問：異議人闖紅燈時
      有無拍照或攝影？）沒有，但我有在舉發單記載違規人的
      特徵。」等語在卷。按證人翁德輝為當時依法執行勤務之
      員警，為原處分機關所認定抗告人有前開違規行為之證人
      ，並已於原審法官訊問時證述抗告人有前開違規事實，且
      就當時燈號變換情形、執勤所處位置、抗告人行駛路徑、
      闖紅燈過程及不服取締而逃逸等情節詳述具體明確，又證
      人翁德輝為依法執行勤務之員警，與抗告人毫無怨懟，衡
      情當無自陷偽證罪而構詞誣賴抗告人之理。且於本件卷存
      證據資料內並無任何積極證據足以證明證人翁德輝上開供
      述係屬虛偽，本院由其上開證述已得有抗告人確有上開違
      規行為之心證，是抗告人前開所辯，實不足採，抗告人之
      上述違規事實，應堪認定。
（三）又交通警察製單舉發違反道路交通管理處罰條例所列之違
      規事實，本質上為行政處分，係公務員基於職務上之權力
      ，依法就特定之具體事件所為之具公法上效果之單方面行
      政行為，基於公務員為公法上行為具有公信力之原則，該
      行政行為當可被推定為真正，其據以依法處分之事實認定
      亦為正確無誤。本此公信原則，乃立法者賦予行政機關制
      定違反道路交通事件統一裁罰標準及處理細則，使執勤警
      員得當機處分以達其維護交通秩序、安全之行政目的。若
      謂公務員一切行政行為均需預留證據以證其實，則國家行
      政勢必窒礙難行，據此，刑事訴訟法就犯罪證據有關之規
      定中，與屬行政秩序罰之交通違規裁罰本質不合之部分，
      自不在準用之列，因此，本院查無任何證據足資證明執勤
      員警有捏造事實違法取締之情事存在，則執勤警員本其維
      護交通秩序、安全職責所為之舉發，自應受到合法、正確
      之推定。另按警方取締交通違規事件，其以照相方式取證
      者，固足為違規之證明，惟警員當場舉發者，舉發之員警
      本身之目睹、耳聞，亦為違規人違規之證明，非必所有之
      違規事件，均需有照相方足為違規之證據。況警察執行勤
      務，事項繁瑣，且違規情形一過即逝，並非長期存在，值
      勤警員亦無法即時照相取證。是本件雖無舉發照片為佐證
      ，然抗告人之違規行為既經證人翁德輝具結證述明確，且
      其所述內容並無何矛盾或違背經驗法則之處，自得為本院
      判斷之依據。
（四）至於抗告人陳稱其患有梅尼爾氏症（耳因性眩暈），聽力
      嚴重退化，並無不服取締，蓄意逃逸之心云云，並提出財
      團法人奇美醫院96年4月20日診斷證明書1份為證。查抗告
      人主張患有上開病症，固有上開診斷證明書1份為證，然
      據證人翁德輝如前所述，伊攔停抗告人時所處位置離抗告
      人僅2至3公尺，抗告人辯稱未聽到警哨聲，實有違常理；
      且若抗告人所患上開病症，已使聽力無法辨識外界聲音，
      本不得駕車上路，否則將嚴重影響其他用路人之行車安全
      ，因此，自不得以抗告人患有上開病症，為抗告人有利之
      認定。
四、綜上所述，原審法院以原處分機關依違反道路交通管理處罰
    條例第53條第1項、第60條第1項、第63條第1項第1款及第63
    條第1項第3款，及違反道路交通管理事件統一裁罰表等規定
    裁決，於96年4月23日以嘉監南字第裁74-M00000000號裁決
    書裁處受處分人罰鍰4,800元，並記違規點數4點於法並無不
    合，而駁回抗告人於原審之聲明異議。抗告人對原裁定提起
    抗告，指摘原裁定不當云云，本院經核，原裁定認事用法尚
    無不合，本件抗告為無理由，應予駁回。
五、據上論斷，應依道路交通案件處理辦法第26條，刑事訴訟法
    第412條，裁定如主文。
中    華    民    國    97    年     2    月    25    日
                  刑事第一庭    審判長法  官  黃崑宗
                                      法  官  夏金郎
                                      法  官  王明宏
以上正本證明與原本無異。
不得再抗告。
                                      書記官  黃全忠
中    華    民    國    97    年    2     月    26    日


司法院資訊處製作；財團法人民間司法改革基金會備份。
